臺灣高等法院刑事判決　　　　　　　　　　　　　九十三年度上訴字第一四一四號
　　上　訴　人
　　即　被　告　丙○○
　　義務辯護人　何乃隆律師
右上訴人，因強盜等案件，不服臺灣士林地方法院九十二年度訴字第七二一號，中華
民國九十三年四月一日第一審判決（起訴案號：臺灣士林地方法院檢察署九十二年度
偵字第一０四三九、一一０五一、一一００六號），提起上訴，本院判決如左：
    主  文
上訴駁回。
    事  實
一、丙○○前曾因妨害風化、違反藥事法案件，經法院分別判處有期徒刑七年、一年
    六月確定，並合併定刑執行，於民國八十五年八月六日縮刑假釋，因於假釋中更
    犯竊盜、偽造文書等案件，再經法院分別判處有期徒刑七月、八月、九月確定而
    遭撤銷假釋，復執行前開妨害風化、違反藥事法案件之殘刑及接續執行前開竊盜
    等案有期徒刑，並於九十一年二月六日再次縮刑假釋出監（不構成累犯）。詎於
    假釋期間仍不知悔改，因打零工工作不穩定，缺錢花用，竟意圖為自己不法所有
    ，於九十二年七月十日下午二時許，至位在臺北市北投區○○○路○段五七七巷
    二十七弄十三號四樓（頂樓），撿拾他人棄置之尼龍繩一條及客觀上足對人之生
    命、身體安全構成威脅而具有危險性之菜刀一把，再爬越與隔壁十一號四樓甲○○所居住頂樓加蓋房屋陽台相隔之牆壁（俗稱女兒牆），侵入甲○○住處（侵入
    以手彎勾勒住甲○○脖子（原判決認以菜刀抵住脖子，應有誤會，惟與罪責不生
    影響，特予更正），另隻手並摀住其嘴巴，再以尼龍繩將甲○○手腕綑綁而施以
    不法腕力，且對之恫嚇稱：伊只要錢，不要反抗，否則會對之不利等語而加以脅
    迫，至使甲○○不能抗拒，任由丙○○先至客廳由甲○○皮包內取走新臺幣（下
    同）八百元，再至房間內搜刮諾基亞廠牌八二一０型行動電話一支（序號：00
    0000000000000）、金項鍊四條等財物後，將菜刀丟棄逃逸，並於
    翌日（十一日）在臺北市○○區○○路一五五巷四十六號，將上開搶得之行動電
    話借予不知情之王素錢，王素錢旋即搭配0000000000號行動電話門號
    使用。嗣經甲○○報案，警方依據上開行動電話通聯紀錄，循線查獲王素錢後，
    始悉上情。
二、丙○○復因於網咖打電動玩具缺錢花用，乃於同年十一月二十八日下午二時三十
    分許與友人高振中（現正通緝中，嗣到案後另行審結），共同基於意圖為自己不
    法所有之竊盜犯意聯絡，由高振中攜帶其所有如附表所示客觀上足對人之生命、
    身體安全構成威脅具有危險性之老虎鉗等物，至乙○○位在臺北市南港區○○○
    路三十一巷十六號三樓住處，由丙○○在旁把風，高振中則以老虎鉗破壞構成該
    址大門一部之門鎖鎖頭後，二人再一同侵入屋內（無故侵入住宅部分未據告訴）
    ，竊取ＮＩＫＯＮ、ＡＩＭＥＳ廠牌相機各一台、鑽戒、金項鍊、金戒指、外幣
    （包括美金、英磅、歐元、港幣、日幣、盧幣、新加坡幣）等財物得手後逃逸。
    嗣經警於同日下午四時三十分許，在臺北市中山區○○○路○段與德惠街口盤查
    因毒品案遭通緝之丙○○時，當場於同行之高振中隨身所攜帶之手提袋內查獲上
    開竊得外幣等財物、乙○○住家大門鎖頭一個及如附所所示之物，並經丙○○同
    意至其位在臺北市○○○路○段七十號之二住處搜索，起獲其餘ＮＩＫＯＮ廠牌
    相機等贓物，始查悉前情。
三、案經臺北市政府警察局北投分局報請臺灣士林地方法院檢察署檢察官偵查起訴。
    理  由
一、右開事實業據被告丙○○於警訊、偵查、原審及本院審理時自白不諱（九十二年
    度偵字第一一００六號卷，下稱偵一卷，第五至十四頁偵訊筆錄、第一一一至一
    一四頁及第一四四至一四七頁訊問筆錄、原審卷第五六至五八頁訊問筆錄、審判
    筆錄第二頁、本院九十三年七月十四日審判筆錄參照），核與共同被告高振中於
    警訊、偵查中所供（偵查一卷第十五至二二頁偵訊筆錄、第一一一至一一四頁訊
    問筆錄參照）、被害人甲○○（九十二年度偵字第七五一八卷，下稱偵查二卷第
    十二頁至二四頁偵訊筆錄、第六三至六五頁訊問筆錄、原審卷第一四三頁訊問筆
    錄參照）、乙○○（偵查一卷第二六至二九頁偵訊筆錄、第一四一至一四二頁訊
    問筆錄參照）於警訊、偵查中所指訴情節及證人王素錢於警訊、偵查中所證（偵
    查二卷第四至十頁偵訊筆錄、第五一至五四頁訊問筆錄參照）均相符，並有被害
    人甲○○、乙○○領回查獲贓物所簽立之贓物認領保管收據各一紙（偵查二卷第
    三一頁、偵查一卷第三十至三一頁參照）、查獲贓物照片、強盜案現場照片（偵
    查一卷第六六至七一頁、九十二年度他字第一九七九號卷第八頁至十五頁參照）
    在卷可稽，且有被告用以強盜犯案之菜刀、尼龍繩、被告與高振中共同攜以竊盜
    作案之如附表所示之物、遭被告與高振中破壞拆卸之被害人乙○○住處門鎖鎖頭
    一個扣案可佐，堪認被告之自白與事實相符，前開事實應可認定。本件事證已明
    ，應依法論科。
二、按刑法第三百二十一條第一項第三款之攜帶兇器竊盜罪，係以行為人攜帶兇器竊
    盜為其加重條件，此所謂兇器，其種類並無限制，凡客觀上足對人之生命、身體
    、安全構成威脅，具有危險性之兇器均屬之，且祇須行竊時攜帶此種具有危險性
    之兇器為已足，並不以攜帶之初有行兇之意圖為必要。螺絲起子為足以殺傷人生
    命、身體之器械，顯為具有危險性之兇器，最高法院七十九年台上字第五二五三
    號判例可資參照。又按門鎖為安全設備之一種，毀壞門鎖行竊，自應論以刑法第
    三百二十一條第一項第二款之毀壞安全設備竊盜罪。惟此處所謂門鎖，係指附加
    於門上之鎖而言，至毀壞構成門之一部之鎖（如司畢靈鎖），則應認為毀壞門扇
    ，最高法院六十四年第四次刑事庭會議決議（一）亦可資參照。本件被告持以作
    案之菜刀及如附表所示之物（除行動電話外），均係金屬材質，質量甚重、頭部
    尖銳之物品，自足殺傷人命而為「兇器」自明。而扣案之被害人乙○○住家門鎖
    ，由外觀觀之本乃係附著於大門上構成大門一部使用之鎖頭，並非獨立外掛門上
    使用者，業據勘驗屬實，並有該門鎖照片附卷可參（偵查一卷第七一頁參照），
    該門鎖顯係構成大門之一部份無從分割，故被告與共犯高振中毀壞該門鎖自亦應
    認係毀壞門扇自明。又強盜罪之所謂強暴脅迫手段，祇須抑壓被害人之抗拒，足
    以喪失其意思自由為已足，縱令被害人實際並無抗拒行為，仍於強盜罪之成立，
    不生影響。最高法院二十年非字第八四號判例意旨亦可資參照。被告隻手握菜刀
    以手彎勾勒住被害人甲○○脖子、以另隻手摀住其嘴巴、並以繩索綑綁其手腕，
    顯然已對被害人施以不法腕力，而其以現時惡害對被害人嚇稱：不要反抗，否則
    將對之不利等語，亦屬對被害人所施加之脅迫，且被害人案發時係一人獨自攜帶
    二幼子突遭被告侵入家中行搶等情觀之，顯然客觀上被告之強暴、脅迫行為業已
    使被害人處於自由意志完全受壓抑而不能抗拒之狀態，故即便被害人之後並無任
    何反抗而配合被告行動，亦不影響被告強盜罪之成立。是核被告丙○○如事實欄
    一所為係犯刑法第三百三十條第一項之攜帶兇器、踰越牆垣強盜之加重強盜罪，
    而如事實欄二之所為，係犯同法第三百二十一條第一項第二、三款之攜帶兇器、
    毀壞門扇竊盜罪。被告就所犯加重竊盜部分與高振中間有犯意聯絡、行為分擔，
    為共同正犯。被告所犯上開二罪間，犯意各別，行為互殊，應予分論併罰。
三、原審以被告罪證明確，本同上見解，適用刑法第二十八條、第三百三十條第一項
    、第三百二十一條第一項第二款、第三款、第五十一條第五款、第三十八條第一
    項第二款，併審酌被告已有多次前科，有本院被告全國前案紀錄表在卷可稽，顯
    然素行、品性均不佳，且正值青壯年，卻不思從事正當工作謀生，且侵入住宅強
    盜、竊盜對他人居住安寧危害甚大，更是目前社會治安為人詬病之大宗，然犯罪
    後業於審理時坦承所有犯行，態度尚佳，及其犯罪手段、犯罪時所受之刺激、生
    活狀況、智識程度等一切情狀，就攜帶兇器踰越牆垣，以強暴、脅迫至使不能抗
    拒，而取他人之物，處有期徒刑捌年；又共同攜帶兇器毀壞門扇竊盜，處有
　　期徒刑壹年陸月，並定應執行有期徒刑玖年。扣案如附表所示之物係被告與高振
　　中共同用以竊盜犯案或預備竊盜犯案所用之工具，且為共犯高振中所有，業據被
  　告丙○○及同案共犯高振中供明在卷，自應依刑法第三十八條第一項第二款宣告
    沒收。至被告丙○○用以強盜犯案之菜刀、尼龍繩係其於被害人甲○○住家隔壁
    頂樓所撿拾之他人棄置物品，業據被告供明在卷，並非被告所有，自不必宣告沒
    收，併此敘明。
據上論結、應依刑事訴訟法第三百六十八條判決如主文。
本案經檢察官吳慎志到庭執職務。
中　　　華　　　民　　　國　　九十三　　年　　　七　　　月　　二十八　　日
                            臺灣高等法院刑事第十九庭
                                審判長法　官　許　國　宏
                                      法　官　林　勤　純
                                      法　官　洪　光　燦
右正本證明與原本無異。
強盜部分如不服本判決應於收受送達後十日內向本院提出上訴書狀，其未敘述上訴之
理由者並得於提起上訴後十日內向本院補提理由書（均須按他造當事人之人數附繕本
）。
其他部分不得上訴。
                                      書記官　陳　玉　嬋
中　　　華　　　民　　　國　　九十三　　年　　　七　　　月　　二十八　　日
附錄：本案論罪科刑法條全文
刑法第三百三十條第一項
犯強盜罪而有第三百二十一條第一項各款情形之一者，處七年以上有期徒刑。
前項之未遂犯罰之。
刑法第三百二十一條
犯竊盜罪而有左列情形之一者，處六月以上、五年以下有期徒刑：
一  於夜間侵入住宅或有人居住之建築物、船艦或隱匿其內而犯之者。
二  毀越門扇、牆垣或其他安全設備而犯之者。
三  攜帶兇器而犯之者。
四  結夥三人以上而犯之者。
五  乘火災、水災或其他災害之際而犯之者。
六  在車站或埠頭而犯之者。
前項之未遂犯罰之。
附表：
┌───────────────┐
│扣案物品                      │
├───────────────┤
│老虎鉗、一字型螺絲起子、尖嘴鉗│
│、梅花板手各壹支、Ｔ型板手伍支│
│、行動電話及線路夾配線壹組（藉│
│連接被害人住宅電話線路，了解住│
│宅情況）                      │
└───────────────┘
